【裁判字號】    99,上訴,3609
【裁判日期】    991207
【裁判案由】    違反槍砲彈藥刀械管制條例等
【裁判全文】
臺灣高等法院刑事判決                99年度上訴字第3609號
上  訴  人
即  被  告  陳韋翰
指定辯護人  黃俊六律師
上列上訴人因違反槍砲彈藥刀械管制條例等案件，不服臺灣桃園
地方法院98年度訴字第843 號，中華民國99年8 月26日第一審判
決（起訴案號：臺灣桃園地方法院檢察署97年度偵字第1281號）
，提起上訴，本院判決如下：
    主  文
原判決關於違反槍砲彈藥刀械管制條例部分暨定執行刑部分均撤
銷。
陳韋翰未經許可，持有可發射子彈具有殺傷力之空氣槍，處有期
徒刑年貳月，併科罰金新臺幣陸萬元，罰金如易服勞役，以新
臺幣壹仟元折算壹日。扣案之空氣槍壹支（槍枝管制編號：0000
000000號）、瓦斯氣瓶貳瓶，均沒收。
    事  實
一、陳韋翰明知具有殺傷力之空氣槍係屬違禁物，未經許可，不
    得非法持有，竟仍基於持有具有殺傷力空氣槍之犯意，於民
    國96年12月23日前2 、3 日，由陳韋翰駕駛車牌號碼8P－47
    47號自用小客車搭載真實姓名年籍不詳綽號「阿猴」之友人
    外出，由「阿猴」將具有殺傷力之空氣槍ㄧ支（槍枝管制編
    號：0000000000號）、瓦斯氣瓶二瓶、BB鋼珠彈一罐、BB塑
    膠彈一罐，放置在陳韋翰所駕駛之上開自用小客車內，同日
    「阿猴」離開上開自用小客車時並未取走上開放置之物品，
    陳韋翰明知上開具有殺傷力之空氣槍一支為「阿猴」所留，
    竟未交還「阿猴」而予以非法持有之，並將空氣槍一支、瓦
    斯氣瓶二瓶、BB塑膠彈一罐放置在上開自用小客車內，再將
    BB鋼珠彈一罐放置於陳韋翰位於桃園縣桃園市○○街233 號
    3 樓之1 租屋處內。嗣於96年12月23日下午5 時40分許，在
    桃園縣桃園市○○街233 號前，為警經陳韋翰同意搜索上開
    自用小客車及租屋處，於上開自用小客車後座處扣得上開空
    氣槍一支、瓦斯氣瓶二瓶、BB塑膠彈一罐、行動電話二支、
    第一級毒品海洛因三包、第二級毒品甲基安非他命一包，另
    於上開住處內扣得BB鋼珠彈一罐、吸食器二個、殘渣袋十八
    個，始悉上情。
二、案經桃園縣政府警察局大溪分局報請臺灣桃園地方法院檢察
    署檢察官偵查起訴。
    理  由
一、按被告以外之人於審判外之言詞或書面陳述，除法律有規定
    者外，不得作為證據，刑事訴訟法第159 條第1 項固有明文
    ；惟被告以外之人於審判外之陳述，雖不符同法第159 條之
    1 至之4 規定，而經當事人於審判程序同意作為證據，法院
    審酌該言詞陳述或書面陳述作成時之情況，認為適當者，亦
    得為證據。又當事人、代理人或辯護人於法院調查證據時，
    知有第159 條第1 項不得為證據之情形，而未於言詞辯論終
    結前聲明異議者，視為有前項之同意，同法第159 條之5 亦
    定有明文。本件檢察官、被告及辯護人於原審及本院審判程
    序中，對於本案相關證人吳福益於偵查中之證述暨其他相關
    具傳聞性質之證據資料之證據能力，均表示無意見，且迄於
    言詞辯論終結前亦未聲明異議。本院審酌本案證人之陳述及
    證據資料作成時之情況，核無違法取證或其他瑕疵，證據力
    亦無明顯過低之情形，認為以之作為證據為適當，是依刑事
    訴訟法第159 條之5 規定，前述證人於審判外之陳述及相關
    證據資料，自均得作為證據。
二、訊據上訴人即被告陳韋翰固坦承於上揭時地在其所使用之上
    開自用小客車及租屋處分別扣得扣案之具有殺傷力空氣槍、
    瓦斯氣瓶二瓶、BB鋼珠彈一罐、BB塑膠彈一罐等情不諱，惟
    堅詞否認有何持有具有殺傷力空氣槍之犯行，並辯稱：扣案
    之空氣槍是綽號阿猴之陳明智放在伊駕駛上開自用小客車上
    ，忘記帶走，伊不知具有殺傷力云云。惟查：
（一）被告於96年12月23日下午5 時40分許，同意桃園縣政府警
      察局大溪分局搜索被告駕駛之上開自用小客車及上開租屋
      處，於上開自用小客車前置物架扣得BB塑膠彈一罐，後座
      處扣得上開空氣槍一支、瓦斯氣瓶二瓶、行動電話二支、
      第一級毒品海洛因三包及第二級毒品甲基安非他命一包；
      另於上開租屋處內扣得BB鋼珠彈一罐、吸食器二個及殘渣
      袋18個等情，業據證人即警員吳福益於偵查中證述明確（
      見偵卷第105 頁），復有同意搜索證明書、桃園縣政府警
      察局大溪分局搜索筆錄、扣押筆錄、扣押物品目錄表、現
      場照片等件在卷可按（見偵卷第41至46頁、第62至69頁）
      ，且為被告所不否認，並有空氣槍一支、瓦斯氣瓶二瓶、
      BB鋼珠彈一瓶、BB塑膠彈一瓶、行動電話二支、第一級毒
      品海洛因三包、第二級毒品甲基安非他命一包、吸食器二
      個及殘渣袋十八個等扣案可佐，是上開事實，應堪認定；
      而扣案之槍枝經桃園縣政府警察局鑑定，鑑定人員以性能
      檢視法、動能測試法鑑驗結果：一、送鑑空氣槍一件（槍
      枝管制編號桃警鑑0000000000號），認係氣動式槍枝，該
      槍枝係外接小型二氧化碳鋼瓶並以其內氣體作為發射動力
      ，可發射直徑約6mm 之金屬彈丸，槍長約100cm 、高約26
      cm，內襯金屬管。二、試射情形：第一顆彈丸單位面積動
      能21.68 （焦耳/ 平方公分）；第二顆彈丸單位面積動能
      22.05 （焦耳/ 平方公分）；第三顆彈丸單位面積動能21
      .31 （焦耳/ 平方公分）。三、殺傷力之相關數據：內政
      部警政署刑事警察局對活豬作射擊測試結果，彈丸單位面
      積動能達24焦耳／平方公分，則足以穿入豬隻皮肉層；日
      本科學警察研究所之研究結果，彈丸單位面積動能達20焦
      耳/ 平方公分則足以穿入人體皮肉層等語，有桃園縣政府
      警察局97年1 月4 日桃警鑑字第0970003702號函在卷可稽
      （見偵卷第98至101 頁）；上開扣案之槍枝再送內政部警
      政署刑事警察局鑑定，鑑定人員以金屬彈丸再行測速三次
      ，其中彈丸（直徑6mm 、重量0.88g ），最大發射速度為
      121 公尺/ 秒，換算其單位面積動能為22焦耳/ 平方公分
      ，與桃園縣政府警察局鑑定結果大致相符，故該局原鑑定
      結果，足供參考等語，亦有內政部警政署刑事警察局97年
      8 月25日刑鑑字第0970119289號函一份在卷可按（見偵卷
      第163 至165 頁）。是上開扣案之空氣槍一支，具有殺傷
      力之事實，應堪認定。
（二）被告固以前詞置辯，惟查證人陳宏淵於原審審理時雖證稱
      ：伊父親叫陳明智，生前綽號為「阿猴」。伊與父親均因
      吸毒認識被告。約於97年間，伊曾看過伊父親持有一支全
      長約70公分（證人比出長度，由通譯以尺丈量）的槍及其
      他一、兩支小支裝填BB彈的玩具槍。伊最後一次看到那支
      長槍是父親帶那支長槍與被告一起出門，因為伊父親將那
      支槍帶出門後的一、兩個月他的身體就不好了。當天伊父
      親是將長槍裝入一個類似裝高爾夫球杆的黑色袋子（旁邊
      有拉鍊可以開關）內出門的，並沒有攜帶其他物品出門，
      伊當時並未隨行，伊不知道為何父親會帶著槍與被告出門
      ，伊有問父親，但他沒說，伊只知道父親打電話叫他朋友
      過來接他，後來是被告就開黑色三菱小客車出現接父親出
      門，被告並不是駕駛偵卷照片被查獲時之車輛。伊父親平
      常不會帶著那支長槍出門，那支長槍因為比較大支，所以
      伊想應該會有殺傷力。隔天伊有問父親他帶槍去那裡，為
      何沒有看到槍，他說他去朋友那裡而已，但父親沒有說是
      去那位朋友那裡，之後，伊沒有在家看到那支長槍。伊也
      沒有看父親使用過那支長槍，所以伊只知道那支長槍的顏
      色是黑色及槍枝之長度，其他都不知道。卷附之槍枝初步
      檢視照片中的槍伊在家中看過，就是那把伊父親於97年間
      攜帶外出的槍枝，照片上槍枝與伊所繪製之槍枝不同可能
      是因為該槍枝有經過組裝吧，組裝的地方就是槍枝之槍托
      、瞄準器、準星三處。伊不清楚為何本件槍枝是於96年12
      月23日遭查獲，伊是照實陳述。最後一次看到父親帶那把
      長槍與被告一起出門的時間是在97年10月間，伊父親回來
      後約1 、2 個月身體就不好，直到98年4 月間過世，所以
      伊記得父親最後一次攜帶該槍枝出去的時間是於97年10月
      間。伊剛剛所說97年10月間的時間點，伊不確定，但那段
      時間伊有收到執行指揮書要入監執行，伊是於入監執行前
      約2 至4 個月的某日，看到伊父親攜帶長槍與被告出門的
      ，而伊該次是第一次入監執行，其餘就只有勒戒等語（見
      原審卷二第118 至122 頁），然被告於原審審理時卻供稱
      ：扣案之空氣槍，何時取得太久了，伊忘了，是陳明智拿
      給伊的，除了扣案的空氣槍一把（其上包含CO2 鋼瓶一瓶
      ）、一瓶鐵鋼珠，另外還有獨立的CO2 鋼瓶一瓶。於某日
      上午約9 至11時之間，伊前往陳明智位於鶯歌的住處樓下
      找他，因為他當時請伊載他去桃園，他下樓來之後，手上
      帶著一把玩具槍，另外鋼瓶、鋼珠是用一個一般人裝垃圾
      用的紅色塑膠袋裝著帶到伊車上，伊就開車載他到桃園找
      朋友，到桃園中山路來來百貨附近，他去找他的朋友，伊
      在樓下等他，等了約二十幾分鐘，他下樓來，伊又載他回
      鶯歌住處，到了他的住處後，他直接下車，忘了將他的槍
      帶走，伊當時以為那把槍是玩具槍，所以沒有特別提醒他
      要他將槍帶走。陳明智應該是在96年12月23日伊被查獲前
      的2 、3 天之上午9 至11時許，陳明智將扣案槍枝及鋼瓶
      放在伊車上的，塑膠BB彈是陳明智一起由樓上帶下樓來的
      。剛剛伊沒有說陳明智有帶塑膠BB彈，是因為伊沒有聽清
      楚等語（見原審卷二第2 至4 頁），審酌證人陳宏淵與被
      告就陳明智究於何時攜帶長槍與被告一同出門、該支長槍
      是否由陳明智空手攜帶或裝入類似裝高爾夫球杆黑色袋子
      、有無攜帶鋼瓶或鋼珠等其他物品、被告駕駛何種車輛、
      槍枝之形狀等情節證述與被告供述，尚非一致，是證人陳
      宏淵所證稱其父陳明智確有攜帶一把長槍與被告一同出門
      之該把長槍是否確為本件扣案之長槍，已有所疑。再者，
      證人陳宏淵對於其父陳明智攜帶長槍與被告一同出門之時
      間，有證稱97年10月間、或證稱係97年1 月27日前2 至4
      月間，均與被告所供稱之96年12月23日查獲前2 、3 日有
      相當之差異，益徵證人陳宏淵上開證述其父親陳明智與被
      告出門攜帶之長槍與被告所持有之長槍是否同一，疑點重
      重。又證人陳宏淵當庭繪製其父親陳明智攜帶外出之長槍
      形狀與扣案之空氣槍形狀互相比對，二者之長度、槍托、
      準星及瞄準器均有所異，是否為同一支長槍，確非無疑。
（三）又依被告於警詢供稱：空氣槍、瓦斯氣瓶二瓶、BB鋼珠彈
      、BB塑膠彈都是綽號阿猴送給伊，是伊休閒帶女兒出遊所
      用，有去打小鳥及樹云云（見偵卷第15頁）；又於偵查中
      供稱：空氣槍、瓦斯氣瓶二瓶、BB鋼珠彈、BB塑膠彈都是
      綽號阿猴送給伊，寶山玩具店買得到云云（見偵卷第72頁
      ）；卻於原審審理時供稱：槍枝是伊從綽號阿猴的友人處
      取得，當時伊去接他，他身上帶著扣案槍枝，後來他離開
      時，沒有帶走，阿猴真實姓名是陳明智，住在臺北縣鶯歌
      鎮云云（見原審卷一第94頁）；復於原審審理時供稱：於
      96年12月23日前2 、3 日上午約9 至11時之間，伊前往陳
      明智位於鶯歌的住處樓下找他，因為他當時請伊載他去桃
      園，他下樓來之後，手上帶著一把玩具槍，另外鋼瓶、鋼
      珠、BB塑膠彈是用一個一般人裝垃圾用的紅色塑膠袋裝著
      帶到伊車上，伊就開車載他到桃園找朋友，到桃園中山路
      來來百貨附近，他去找他的朋友，伊在樓下等他，等了約
      二十幾分鐘，他下樓來，伊又載他回鶯歌住處，到了他的
      住處後，他直接下車，忘了將他的槍帶走云云（見原審卷
      二第3 頁），是被告於警詢及偵查中均供稱是一位綽號為
      「阿猴」之男子將扣案之槍枝、瓦斯氣瓶二瓶、BB鋼珠彈
      、BB塑膠彈送給被告，然卻於原審審理時，始翻異其詞稱
      是「阿猴」忘記帶走扣案之空氣槍、瓦斯氣瓶二瓶、BB鋼
      珠彈、BB塑膠彈等物，是苟如被告於原審審理時所供稱為
      實情，何以於偵查中均未供出實情，反遲至原審審理時始
      供出「阿猴」為陳明智，是上開扣案物品是否為陳明智所
      放置，已有所疑；而被告於原審審理時供稱當時未供出「
      阿猴」及其真實姓名年籍是怕遭報復，故於原審審理始供
      稱「阿猴」是陳明智，惟據原審依職權調查陳明智業已於
      98年4 月16日死亡，此有臺北縣鶯歌鎮戶政事務所99年3
      月16日北縣鷹戶字第0990001071號函在卷可按（見原審卷
      卷一第125 至128 頁），是被告既知悉陳明智家住何處，
      且於原審審理時亦供稱「阿猴」是一起施用毒品之友人，
      怎可能不知「阿猴」之現況，再者，被告所稱恐遭「阿猴
      」報復乙節，於原審審理時情事並未有所改變，「阿猴」
      仍有報復被告之可能；況且，苟上開空氣槍等物係陳明智
      忘記帶走，何以被告不主動交還陳明智，反將其中一罐BB
      鋼珠彈置放於上開住處，被告上開之處理方式，顯悖於常
      情，足見被告於原審審理時辯稱「阿猴」為陳明智云云，
      難認為實在。又扣案之空氣槍係以瓦斯為動力，若以鋼珠
      作彈丸，具有相當的動能，持之射人，可造成相當的傷力
      甚明，此與玩具槍係塑膠槍管，僅以撞針推動，以BB塑膠
      彈作為彈丸，不易造成人身傷害，截然有別。再佐以被告
      稱其於「阿猴」將該支空氣槍放置於車上未攜走後，有至
      戶外使用該支空氣槍打小鳥或樹等語，顯見被告確有使用
      該支空氣槍，適足以證被告應知悉該支空氣槍確具有殺傷
      力，被告事後陳稱不知有殺傷力云云，顯係畏罪卸責之詞
      ，不足為採；另被告嗣後雖供稱該支空氣槍會卡彈云云，
      然扣案之空氣槍既經桃園縣政府警察局及內政部警政署刑
      事警察局試射鑑定，於鑑定報告中並未有載明該支空氣槍
      有卡彈之情況，顯見該支空氣槍處於正常可發射之狀態，
      為可發射金屬彈丸；又審酌被告於先前警詢、偵查中均未
      供稱該支槍枝會卡彈，後始辯稱會卡彈，可認被告應係知
      悉該支空氣槍遭鑑定出具有殺傷力，為圖卸責，而為如此
      之供述。
（四）綜上所述，被告上開所辯，顯係卸責之詞，不足採信。本
      件事證明確，被告犯行堪以認定，應予依法論科。
三、核被告所為，係違反槍砲彈藥刀械管制條例第8 條第4 項（
    起訴書誤載為第8 條第1 項）之未經許可持有可發射子彈具
    有殺傷力之空氣槍罪。另被告辯稱其供出槍枝來源得依槍砲
    彈藥刀械管制條例第18第4 項減輕或免除其刑之適用一節，
    按槍砲彈藥刀械管制條例第18條第4 項關於自白減免其刑之
    規定，必須供出全部槍砲、彈藥、刀械之來源及去向，並因
    而查獲或防止重大危害治安事件之發生，始有其適用。依上
    開規定必須被告將自己原持有之上揭違禁物所取得之來源，
    與所轉手之流向，交代清楚，因而使犯罪調（偵）查人員得
    以一併查獲相關涉案者；或因而防止他人利用該違禁物而發
    生重大危害治安之事件，始符減免其刑之要件，最高法院96
    年度台上字第1962號判決意旨可資參照，查被告雖於偵查及
    審判中均坦承上開為警查獲之空氣槍係「阿猴」放置在其上
    開自用小客車內，並於原審審理時供述「阿猴」為陳明智，
    惟經原審調查陳明智業於98年4 月16日死亡，雖陳明智之子
    陳宏淵到庭作證，然亦未能證明扣案之空氣槍確為陳明智所
    有，已如前述，是揆諸上開最高法院見解，尚難認本件有槍
    砲彈藥刀械管制條例第18條第4 項前段減刑規定之適用，併
    此敘明。
四、原審予以論罪科刑，固非無見，惟扣案之空氣槍經送鑑驗，
    認係氣動式槍枝，該槍枝係外接小型二氧化碳鋼瓶並以其內
    氣體作為發射動力，有上開鑑驗結果附卷可稽，是本件扣案
    之瓦斯氣瓶二瓶，顯係配合該空氣槍而作用，並非單獨使用
    ，應認屬該空氣槍構造之一部分，自應依違禁物之規定宣告
    沒收，原判決未予宣告沒收，尚有違誤。被告上訴否認有何
    違反槍砲彈藥刀械管制條例之犯行，雖無理由，惟原判決既
    有上開可議之處，自應由本院將原判決關於違反槍砲彈藥刀
    械管制條例部分暨定執行刑部分均予以撤銷，爰審酌被告職
    業為工人，教育程度高中畢業，值此槍彈氾濫之際，非法持
    有具殺傷力之空氣槍，對於社會治安潛藏高度危險，惡性非
    輕，本不宜寬貸，惟考量其持有之空氣槍數量僅一支，兼衡
    其犯後雖有悔意但仍否認持有具殺傷力槍枝之犯行等一切情
    狀，量處如主文第二項所示之刑，並就併科罰金之部分，諭
    知易服勞役之折算標準。扣案之空氣槍一支（獲案後槍枝管
    制編號為：0000000000號），業經鑑定具有殺傷力，已詳如
    前述，自屬違禁物，又扣案之瓦斯氣瓶二瓶，係配合該空氣
    槍而作用，並非單獨使用，應認屬該空氣槍構造之一部分，
    均應依刑法第38條第1 項第1 款之規定宣告沒收。至於扣案
    之BB鋼珠彈一罐、BB塑膠彈一罐及行動電話等物，並非違禁
    物，亦無證據證明係被告所有併供本件犯罪所用之物；其他
    扣案之海洛因、甲基安非他命、吸食器、殘渣袋等物，則與
    本案犯罪無直接關連，均不併予宣告沒收，附此敘明。
據上論斷，應依刑事訴訟法第369 條第1 項前段、第364 條、第
299 條第1 項前段，槍砲彈藥刀械管制條例第8 條第4 項，刑法
第11條前段、第42條第3 項前段、第38條第1 項第1 款，判決如
主文。
本案經檢察官張啟彬到庭執行職務。
中    華    民    國    99    年    12    月    7     日
                  刑事第一庭審判長法  官  葉騰瑞
                                  法  官  莊明彰
                                  法  官  彭政章
以上正本證明與原本無異。
如不服本判決，應於收受送達後10日內向本院提出上訴書狀，其
未敘述上訴之理由者並得於提起上訴後10日內向本院補提理由書
（均須按他造當事人之人數附繕本）「切勿逕送上級法院」。
                                  書記官  杜宜寧
中    華    民    國    99    年    12    月    7     日
槍砲彈藥刀械管制條例第8 條規定：
未經許可，製造、販賣或運輸鋼筆槍、瓦斯槍、麻醉槍、獵槍、
空氣槍或第4 條第1 項第1 款所定其他可發射金屬或子彈具有殺
傷力之各式槍砲者，處無期徒刑或5 年以上有期徒刑，併科新臺
幣1 千萬元以下罰金。
未經許可，轉讓、出租或出借前項所列槍枝者，處5 年以上有期
徒刑，併科新臺幣1 千萬元以下罰金。
意圖供自己或他人犯罪之用，而犯前二項之罪者，處無期徒刑或
7 年以上有期徒刑，併科新臺幣1 千萬元以下罰金。
未經許可，持有、寄藏或意圖販賣而陳列第1 項所列槍枝者，處
3 年以上10年以下有期徒刑，併科新臺幣700 萬元以下罰金。
第1 項至第3 項之未遂犯罰之。

司法院資訊處製作；財團法人民間司法改革基金會備份。
